【裁判字號】    97,訴,652
【裁判日期】    970515
【裁判案由】    違反野生動物保育法等
【裁判全文】
臺灣高雄地方法院刑事判決               97年度訴字第652號
公  訴  人  臺灣高雄地方法院檢察署檢察官
被      告  丁○○
選任辯護人  李偉如律師
上列被告因違反野生動物保育法等案件，經檢察官提起公訴（96
年度偵字第26858 號），本院判決如下：
    主    文
丁○○犯非法持有空氣槍罪，處有期徒刑壹年捌月，併科罰金新
台幣拾萬元；罰金如易服勞役，以新台幣壹仟元折算壹日。扣案
如附表一所示之物，均沒收。又犯野生動物保育法第四十條第二
款之非法買賣保育類野生動物罪共五罪，各處有期徒刑陸月，扣
案如附表二所示之物，均沒收。應執行有期徒刑貳年陸月，併科
罰金新台幣拾萬元；罰金如易服勞役，以新台幣壹仟元折算壹日
。扣案如附表一、二所示之物，均沒收。
    事    實
一、丁○○(1)明知未經許可，不得無故持有具有殺傷力之空氣槍
    ，竟仍基於非法持有具有殺傷力空氣槍之犯意，自民國96年
    3 月間某日起，於其高雄縣六龜鄉○○村○○路18號住處（
    下稱中正路住處），持有如附表一所示具有殺傷力之空氣長
    槍2 支（槍枝管制編號各為：高鑑0000000000000 、高鑑
    0000 000000000）、中型高壓氣體鋼瓶1 瓶、子彈型導氣管
    4 個、鋼珠1 包、CO2 鋼瓶1 瓶等物；(2)又明知附表二所列
    之野生動物，係屬行政院農業委員會（下稱農委會）所公告
    之第1 、2 級保育類野生動物，未經農委會之同意，不得買
    賣，竟分別於附表二所示時間即自96年2 月起至同年7 、8
    月間，向不詳姓名年籍之原住民，買入上揭附表二所列保育
    類野生動物產製品之屠體，並冷藏於上開中正路住處1 樓自
    營山產店之冷凍櫃內。嗣經內政部警政署保安警察第三總隊
    第二大隊員警接獲線報後，協同高雄縣政府農業局（保育課
    ）、森林暨自然保育警察隊屏東分隊、高雄市政府警察局苓
    雅分局、海巡署屏東機動查緝隊等單位，於96年9 月14日11
    時許，在丁○○上揭處所當場查獲，並扣得如附表一所示之
    空氣槍等物，及如附表二所列之保育類野生動物屠體。
二、案經內政部警政署保安警察第三總隊第二大隊移送臺灣高雄
    地方法院檢察署檢察官偵查起訴。
    理    由
壹、證據能力部分：
一、卷附之移送機關之搜索扣押筆錄、扣押物品收據及目錄表（
    如附表一、二、三之物）、苓雅分局扣押物品清單（如附表
    一之物）、國立屏東科技大學96年10月25日屏科大建野字第
    0960004523號函、野生動物保育服務中心臨時物種鑑定表、
    高雄市政府警察局槍枝初步檢視報告表、高雄縣政府警察局
    96年10月5 日高縣警鑑字第0960086103號函附槍砲鑑定書各
    1 份，被告及辯護人、公訴人於言詞辯論終結前，均知悉為
    傳聞證據，並表示同意作為證據（參本院卷第22、75頁），
    而上開證據之作成並無違法或不當情形，認適當作為證據，
    依刑事訴訟法第159 條之5 第1 項規定，即有證據能力。
二、再卷內現場搜索查獲照片25紙、扣案槍枝等物照片15紙、被
    告提出照片14紙，係傳達照相當時現場情況，而透過照片傳
    達情形與現場實況在內容上之一致性，透過機械之正確性加
    以保障，即照片並不存在人對現實情形之知覺、記憶所經常
    發生的表現錯誤，是照片之性質係非供述證據，並無傳聞法
    則之適用，且亦別無證據證明上開照片有經偽造、變造或不
    法之情形，自有證據能力。
貳、實體部分：
一、訊據被告就非法持有如附表一之空氣槍部分之犯行，坦承不
    諱；就非法買入附表二之保育類野生動物屠體部分，則否認
    犯行，辯稱：伊並非開山產店，扣案野生動物屠體，部分是
    買來要給父親進補食用，部分是要給家人食用，並非意圖營
    利要販賣，而高鯓魚是伊自己釣的等語。經查：
  (一)就非法持有空氣槍部分：業據被告於警詢、檢察官偵訊及本
    院審理中坦承在案，並有移送機關搜索扣押筆錄、扣押物品
    收據及目錄表、高雄市政府警察局槍枝初步檢視報告表、苓
    雅分局扣押物品清單各1 份，及扣案槍枝等物照片15紙在卷
    可稽，且有附表一所示數量之空氣槍、高壓氣體鋼瓶、子彈
    型導氣管、鋼珠、CO2 鋼瓶等物扣案足憑。且查：
  1.扣案附表一之槍枝等物經送鑑定結果：(1)編號1 所示之空氣
    槍2 支，其中第1 支（槍枝管制編號：高鑑0000000000），
    槍長約82公分、槍高約15公分，槍管金屬材質，內襯金屬管
    ，係仿步槍外型製造之空氣長槍，以小型高壓氣體鋼瓶為發
    射動力，槍管內徑約6mm ，實際檢測可發射直徑6mm 彈丸，
    測得鋼珠（直徑約6mm ，重0.88公克）之發射速度分別為19
    3 、188 、186 公尺/ 秒，計算其動能分別為16.39 、15.5
    5 、15.22 焦耳，單位面積動能分別為57.97 、55.00 、53
    .84 焦耳/ 平方公分；另第2 支（槍枝管制編號：高鑑0000
    000000），槍長約115 公分、槍高約25公分（含瞄準器），
    同上材質，係仿步槍外型製造之空氣長槍，以中型高壓氣體
    鋼瓶為發射動力，槍管內徑約6mm ，實際檢測可發射直徑
    6mm 彈丸，測得鋼珠（直徑約6mm ，重0.88公克）之發射速
    度分別為245 、242 、239 公尺/ 秒，計算其動能分別為26
    .41 、25.77 、25.13 焦耳，單位面積動能分別為93.41 、
    91.14 、88.89 焦耳/ 平方公分。上開空氣長槍2 支銜接高
    壓氣體鋼瓶、導氣管、鋼珠後（詳下述），其單位面積動能
    均足以穿入人體皮肉層，顯具殺傷力，屬槍砲彈藥刀械管制
    條例第4 條第1 項第1 款所稱可發射金屬具有殺傷力之空氣
    槍無誤。(2)編號2 之中型高壓氣體鋼瓶1 瓶（仍有氣體），
    認係重複充氣式中型高壓氣體鋼瓶，可銜接本案（編號1 第
    2 支）空氣槍使用（測試時使用本案中型鋼瓶）；(3)編號3
    之子彈型導氣管4 個，內徑約6mm ，管內可裝同口徑彈丸，
    可供本案空氣槍（編號1 第2 支）使用；(4)編號4 之鋼珠1
    包，認係市售小鋼珠，每顆直徑約6mm ，重0.88公克（測試
    時使用本案小鋼珠）；(5)編號5 之CO2 鋼瓶1 瓶（空瓶），
    可旋接於本案空氣槍（編號1 第1 支）後方，認係拋棄式小
    型高壓氣體鋼瓶（測試另使用同廠牌全新小型鋼瓶1 瓶），
    有高雄縣政府警察局96年10月5 日第0960086103號函附槍彈
    鑑定書各1 份及鑑定照片9 紙在卷可稽（參偵卷第44至47頁
    ）。足徵被告上開自白，核與卷內積極事證相符，堪予採信
    。
  2.再被告雖辯稱：上開槍枝等物純觀賞用，其不知悉上開槍枝
    是否有殺傷力云云，惟被告於警詢、本院審理時自承：伊於
    96年3 、4 月間，即持有上開附表一之槍枝等物，用黑色袋
    子包著，包括空氣槍、槍套、彈殼（即空氣導管）、鋼珠、
    壓縮鋼瓶都在裡面，伊放在房間內，有時候會拿出來擦一擦
    等語明確（參偵卷第6 頁，本院卷第81頁），而扣案附表一
    編號1 之空氣槍2 支，經試射後計算其單位面積動能均甚高
    ，且編號2 之重複充氣式中型高壓氣體鋼瓶、編號3 之子彈
    型導氣管，均可銜接扣案空氣槍（第2 支）使用；編號4 之
    鋼珠1 包、同品牌編號5 之CO2 鋼瓶1 瓶（扣案為空瓶），
    測試時可供裝彈、旋接於上開空氣槍使用等情明確，足見被
    告知悉附表一編號2 至5 之物，係供其持有編號1 空氣槍2
    支配合使用。況如其不知悉具有殺傷力而純觀賞用，單保留
    槍枝即可，何以連同高壓鋼瓶、導氣管、鋼珠、CO2 鋼瓶空
    瓶併保管於房間內而為警扣獲，且有時會拿出來擦一擦，並
    自96年3 月間起至9 月14日長時間持有等情明確，足見，被
    告就附表一之槍枝等物如何合併使用，且具有殺傷力等情，
    當知之甚稔，且不僅止於收藏，進而以持有之意思加以占有
    ，其所辯不實。另上開編號2 至5 之物係配合編號1 空氣槍
    使用，堪認均係被告所有之物，被告辯稱係山上撿拾而得云
    云，並無任何證據足以證明，自無可信。是被告確係未經許
    可，持有如附表一之空氣槍2 支等物，犯行堪以認定。
  (二)就非法買入保育類野生動物產製品（屠體）部分：
    1.被告上開犯行，業經被告於警詢及本院審理時坦承在案，
      核與證人甲○○在本院審理時證述明確，並有移送機關搜
      索扣押筆錄、扣押物品收據及目錄表（如附表二之物）各
      1 份在卷可參。再附表二所示數量之扣案物，分別係主管
      機關公告之第一級、第二級保育類野生動物，有國立屏東
      科技大學96年10月25日函、野生動物保育服務中心臨時物
      種鑑定表各1 份及現場搜索查獲照片25紙附卷足憑。
    2.被告雖以上開情詞置辯，並聲請其父親丙○○於本院證稱
      ：（台灣水鹿）鹿茸是飼養的人跟伊認識，所以販賣給伊
      ，伊買來要給伊小兒子（被告弟弟）媳婦補身體等語（參
      本院卷第66頁）。惟被告於警詢坦承：伊從事山產店約5
      至6年 ，如附表二之屠體部分，是伊所有之物，是跟不知
      名之原住民所購買的，隨意收購，屠體是以大小隻來論定
      收購價格，大隻收購約3000元，小隻約1500元，部分是給
      父母親補身體用，高鯓魚是自己要食用等語明確（參偵
      卷第5 、6 頁），並於本院審理中坦承：山羌（鞭、角、
      屠體）都是伊買的，是在96年5 、6 月間；山羌大隻3000
      元，小隻1500元，就是介在上開價額之間；伊偵訊所說獼
      猴屠體1 隻600 元購買，猴頭1 顆2 百多元買的，所言實
      在；其他（屠體）都是在去（96）年舊曆年過完年後陸陸
      續續至7 月份購買；高鯓魚是在96年7 、8 月買的等語
      明確（參本院卷第79、82頁），前後相符。且證人丙○○
      於本院同時證稱：伊知道附表二之物不可以買賣，扣案之
      高鯓魚、山羌、台灣獼猴都與山豬肉放在一起，伊在92
      年5 月19日中風，無法走路，手腳無法活動，山羊頭、山
      羊角、是被告買來給伊復健用，鹿茸是被告買來給伊小媳
      婦補身體等語明確（參本院卷第66、68、69頁），參核相
      符，足見附表二之保育類野生動物係被告自96年2 月舊曆
      年後至7 、8 月間陸續買入等情明確。何況被告自承經營
      山產店5 、6 年之久，其與捕獵之原住民熟識而採購，合
      於事理之常，且本案並未經警查扣任何可供釣取高鯓魚
      之釣具供參，並有現場搜索查獲照片25紙、被告提出店內
      擺設照片12紙可供參酌，則被告辯稱係其自己釣取高鯓
      魚云云，即無可採。另證人丙○○既於92年5 月間已經中
      風，不良於行，豈能出外為其小媳婦購買鹿茸4 支，是其
      此部分證述，與卷內積極證據不符，亦無可採，即無從為
      有利於被告之認定。
    3.綜上所述，被告確有於上開時間，買入附表二所示保育類
      野生動物產製品（屠體），事證明確，犯行堪以認定。
二、按寄藏與持有，均係將物置於自己實力支配之下，僅寄藏必
    先有他人之持有行為，而後始為之受寄代藏而已，故寄藏之
    受人委託代為保管，其保管之本身，亦屬持有，不過，此之
    持有係受寄之當然結果。如其並非受人委託代為保管而持有
    ，即非「寄藏」之當然結果，法律上自僅就「持有」予以論
    罪（參最高法院74年台上字第3400號判例意旨）。再持有槍
    枝為長時間之繼續，乃行為之繼續而非狀態之繼續，故如未
    受允准，持有槍枝而無正當理由之行為持續長時間，於終止
    持有前，均在其犯罪行為實施中，其間法律縱有變更，其行
    為既繼續實施至新法施行以後，即與犯罪後法律有變更之情
    形不同，不生新舊法比較適用之問題（參最高法院75年度台
    上字第3370號、88年度台上字第2968號判決意旨）。本件被
    告自96年3 月間起持有如附表一之空氣槍後，即基於為自己
    之意思執持占有迄至同年9 月14日查獲止，均在其繼續持有
    當中，亦無法具體說明其受託為何人占有而藏放，是被告占
    有上開空氣槍係「持有」，而非「寄藏」。又被告繼續持有
    空氣槍犯行終了，既於95年7 月1 日刑法修正施行後，應逕
    適用持有終了時之現行刑法第42條第3 項前段規定。
三、次按野生動物保育法於民國83年10月29日修正施行後，其第
    40條第1 項第2 款規定未經主管機關同意，買賣或意圖販賣
    而陳列、展示保育類野生動物或瀕臨絕種及珍貴稀有野生動
    物產製品者，處6 月以上5 年以下有期徒刑，得併科新台幣
    30萬元以上150 萬元以下罰金，其立法目的無非在嚇阻買賣
    保育類野生動物；且該法併已廢止修正前野生動物保育法第
    40條第7 款對於不以營利為目的而購買保育類野生動物或其
    製品者僅科以罰鍰之規定，足見修法之意旨係欲規範諸如收
    藏、觀賞等不以營利為目的之購買行為，亦應適用修正後之
    第40條第1 項第2 款規定科處刑罰，以杜絕銷售之管道、防
    免保育類野生動物之被濫捕、濫獵、或濫殺，加強保護保育
    類動物。何況該修正後之第35條、第40條第1 項第2 款條文
    僅規定不得「買、賣」，即以買賣保育類野生動物為犯罪構
    成要件，並未明文須以營利為目的之買、賣始成立犯罪（參
    最高法院90年度台上字第139 號判決意旨）。本件被告雖無
    經查獲於其住處山產店販賣如附表二保育類野生動物屠體之
    行為，惟其既未經主管機關同意，仍買入附表二所示數量之
    保育類野生動物屠體，揆諸上開規定及說明，亦無解於非法
    買賣保育類野生動物之罪責。再野生動物保育法於83年10月
    29日修正後，經多次修正部分條文，且於95年5 月30日該次
    修正配合刑法廢止常業犯之規定，將野生動物保育法第40條
    第2 項有關常業犯之規定刪除（即原第40條第1 項修正為第
    40條），復於96年7 月11日修正公布施行，惟上開各次修正
    關於買賣保育類野生動物罪之構成要件及法定刑均未變更，
    是被告就附表二編號1 至5 之接續買入行為終了時間，雖有
    在96年7 月11日野生動保育法修正之前、後，仍逕適用現行
    同法第40條第2 款之規定論處，自無比較新舊法問題。
四、又如數行為於同時同地或密切接近之時地實施，侵害同一之
    法益，各行為之獨立性極為薄弱，依一般社會健全觀念，在
    時間差距上，難以強行分開，在刑法評價上，以視為數個舉
    動之接續施行，合為包括之一行為予以評價，較為合理，則
    屬接續犯，而為包括之一罪（參最高法院86年台上字第3295
    號判例意旨）。本件被告就附表二所列之保育類野生動物屠
    體，編號1 至3 各係先後於96年2 月間（農曆年過後）至同
    年7 月間，編號4 係先後於96年5 、6 月間，編號5 係先後
    於同年7 、8 月間陸續買入，均各係基於買入同種野生動物
    之單一犯意，以其緊接數次視為數個舉動之接續施行，合為
    包括之一買入行為予以評價為合理，僅論以編號1 至5 各係
    犯一非法買賣保育類野生動物罪（共五罪），併予敘明。
五、本件核被告就事實一(1)，明知空氣槍係槍砲彈藥刀械管制條
    例第4 條第1 項第1 款所列管之槍枝，仍非法持有，所為係
    犯第8 條第4 項之非法持有空氣槍罪；而其就事實一(2)，明
    知野生動保育法第35條第1 項規定，非經主管機關之同意，
    不得買賣或意圖販賣而陳列、展示保育類野生動物產製品，
    其違反上開規定而買入，所為係犯野生動保育法第40條第2
    款之非法買賣保育類野生動物罪。檢察官起訴意旨認被告係
    分別涉犯槍砲彈藥刀械管制條例第8 條第4 項之未經許可寄
    藏空氣槍罪嫌，雖有未恰，惟其起訴事實表明被告寄藏上開
    空氣槍2 支，持有中經警查獲等語，且起訴法條仍為同一槍
    砲彈藥刀械管制條例第8 條第4 項之非法持有空氣槍罪，爰
    無變更起訴法條問題，應由本院逕予審究。又被告所犯附表
    二編號1 至5 係各犯一非法買賣保育類野生動物罪之接續犯
    ，僅各論以一罪，合計共五罪，被告所犯上開非法持有空氣
    槍罪、非法買賣保育類野生動物罪共五罪，均犯意各別、手
    段互異、時地有別，應論以數罪併罰之。
六、又槍砲彈藥刀械管制條例第8 條第4 項之非法持有空氣槍罪
    ，其法定本刑規定「處3 年以上10年以下有期徒刑，併科新
    台幣7 百萬元以下罰金」，本件被告固非法持有空氣長槍2
    支明確，惟自上開附表一之鋼珠1 包、CO2 鋼瓶空瓶併空氣
    長槍等物以黑色袋子包著，置放於房間內為警扣獲等情，並
    無證據證明被告執該空氣槍進行射擊保育類野生動物，此外
    ，亦無被告持該槍枝做案而經警查獲移送偵辦之案件，堪認
    被告僅係好奇而非法持有，其犯罪之情狀，在客觀上足以引
    起一般同情，認為即予宣告法定最低度刑期，猶嫌過重，實
    有情輕法重之情形，爰依刑法第59條之規定，予以酌量減輕
    其刑。併審酌被告非法持有空氣長槍2 支，對於他人安全及
    社會治安危害頗鉅，實有不該，如經冒然擊發或持以犯案，
    對於他人生命、身體、健康所生之危害，後果不堪設想，案
    發後迄未交代槍枝來源，而扣案如附表二之野生動物屠體係
    經主管機關公告保護之保育類野生動物，被告仍擅自買入，
    危害我國對於保育類野生動物護育政策之執行，均有不該。
    惟念及被告犯後坦承非法持有空氣槍犯行，而否認買賣保育
    類野生動物犯行，以及被告前無受有期徒刑執行之前科紀錄
    ，有台灣高等法院被告前案紀錄表在卷足參，堪認素行非惡
    ，暨其犯罪之動機、目的、手段、所買入動物屠體甚夥、持
    有空氣槍2 支等一切情狀，分別量處如主文所示之刑，並依
    法定其應執行之刑，且依現行刑法第42條第3 項前段，諭知
    被告所併科罰金，如易服勞役之折算標準以新台幣1 千元折
    算1 日，以資懲儆。另被告犯非法持有空氣槍罪繼續持有至
    96年9 月14日始被查獲，其犯行時間已逾96年4 月24日，依
    中華民國九十六年罪犯減刑條例第2 條第1 項規定，不得減
    刑；而其所犯非法買賣保育類野生動物罪，如附表二編號1
    至5 犯罪時間終了，均係於96年4 月25日以後，亦不符合上
    開條例所定之減刑條件，附此敘明。
七、沒收部分：
  (一)扣案具有殺傷力如附表一編號1 所示之槍枝2 支（槍枝管制
    編號：高鑑0000000000、高鑑0000000000），經鑑定結果為
    空氣長槍，均屬槍砲彈藥刀械管制條例第4 條第1 項第1 款
    所列管之違禁物，依刑法第38條第1 項第1 款規定，不問屬
    於犯人即被告與否，併應宣告均沒收。至如編號2 、3 、5
    之物，係空氣槍之配件從物，應依同法第38條第1 項第1 款
    規定併空氣槍沒收之；另編號4 之鋼珠並非違禁物，亦非持
    有空氣槍所須用之物，爰不予宣告沒收。
  (二)再扣案如附表二編號1 至5 所示數量之保育類野生動物屠體
    ，係被告本件犯野生動物保育法第40條之罪所查獲之產製品
    ，依同法第52條第1項規定，併宣告均沒收之。
八、被告被訴非法販賣（賣出）、陳列及展示如附表二、三之保
    育類野生動物屠體、標本，不另為無罪諭知部分：
  (一)檢察官起訴另以：被告丁○○明知附表二、三之保育類野生
    動物產製品不得販賣或在公共場所陳列、展示，竟仍自96年
    2 月起，在其中正路住處山產店，向不詳姓名年籍之原住民
    買入附表二、三之保育類野生動物產製品屠體、標本，並在
    上揭處所販售、陳列、展示其屠體、標本，因認此部分尚涉
    犯野生動物保育法第35條第1 項，應依同法第40條第2 款規
    定處罰之非法買賣、陳列、展示保育類野生動物罪嫌等語。
  (二)訊據被告否認有此部分犯行，辯稱：上開附表三所示之台灣
    黑熊、石虎、綠蠵龜、台灣水鹿角、穿山甲、象牙等物，都
    是伊父親在60幾年間就擁有，不知道要去登記；伊並未於該
    山產店販賣、陳列、展示如附表二、三之保育類野生動物產
    製品之屠體、標本，伊只在騎樓賣燒烤山豬肉等語。檢察官
    認被告涉犯上開犯行，無非以被告經營該山產店，其販賣、
    意圖販賣而陳列、展示如附表三之保育類野生動物標本，且
    經警於該店冷凍櫃內查獲如附表二之屠體並扣案之事實，有
    扣押物品目錄表、現場搜索相片25紙在卷，資為論據。
  (三)按野生動物保育法於78年6 月23日公布施行後，至83年10月
    29日經全面修正。修正前野生動物保育法除於第33條第2項
    規定不得「買賣」瀕臨絕種或珍貴稀有野生動物之屍體、骨
    、角、牙、皮、毛、卵、器官或其製品外，另於修正前第40
    條第7 款規定，對於不以營利為目的，而非法購買瀕臨絕種
    及珍貴稀有野生動物之屍體、骨、角、牙、皮、毛、卵、器
    官或其製品者，科以罰鍰。故修正前同法第33條第2 項不得
    「買、賣」之規定，解釋上當然不包括不以營利為目的之購
    買行為在內。否則，不以營利為目的之購買者將受刑罰及行
    政罰之雙重處罰，而情節較重之出賣者或以營利為目的之購
    買者，反面僅受刑罰制裁即可，不另受罰鍰之處罰，如此輕
    重失衡，自非立法本意。是該次修正前同法第33條第2 項所
    規定之「買、賣」，解釋上應指以營利為目的之買賣而言（
    參最高法院90年度台上字第139 號判決意旨）。經查：
    1.證人丙○○於本院證稱：61年間伊搬去住（六龜鄉）寶來
      ，64年間伊就有附表三所示之野生動物產製品（標本），
      伊是向一位叫吳木麟者買入，他都是在做標本，伊買來做
      為觀賞用；標本都是伊從64年至75年間陸續購買的，象牙
      、綠蠵龜更早，是伊父親在恆春時就有的，約50幾年的事
      情，台灣水鹿角是64年至75年間買的；台灣黑熊、石虎放
      在1 樓電視櫃上，台灣水鹿角、綠蠵龜放在1 樓客廳前面
      ，水鹿角也有掛在外面騎樓，穿山甲、象牙放在2 樓客廳
      ；1 樓騎樓在做生意，1 樓、2 樓都是住家，沒有販賣上
      開野生動物產製品等語明確（參本院卷第65、67、70頁）
      。參諸扣案如附表三所示之物經主管機關送請鑑定結果：
      根據目前國內技術無法針對以製成標本進行年代鑑定，且
      動物標本會因為儲存環境不同而產生不同的變化，故無法
      依標本之外表或其他因素而鑑定出標本製作之年代等情明
      確，有國立屏東科技大學96年10月25日屏科大建野字第09
      60004523號函在卷足參（參偵卷第38頁），且亦查無其
      他積極證據足認被告就附表三之標本，係於野生動物保育
      法83年10月29日修正施行後始行買入，自無法認定被告有
      買賣上開保育類野生動物產製品之犯行。何況丙○○如於
      上開時間非以營利為目的購買該產製品之行為，依當時法
      律規定及上開判決意旨，亦非刑事處罰之範圍。
    2.再證人即警員甲○○固於本院具結證稱：伊搜索時發現被
      告在店面進去1 樓客廳左邊牆壁旁就有掛1 對水鹿角，在
      店面（騎樓）右邊柱子上有1 對或2 對水鹿角；如附表二
      之屠體，是放在被告店裡1 樓開放式客廳2 個大型冷凍櫃
      ，被告說是向不知名原著民買來兜售，被告承認那些東西
      是伊所有，那1 樓客廳內不只有擺設標本，還有奇桌異石
      讓客人選購，該處1 樓就直接到2 樓客廳，沒有另外隔間
      等語（參本院卷第59、60頁）。惟：(1)證人甲○○同時證
      稱：伊沒有說陳列櫃，只有像藝品陳列之方式，就像是本
      院卷第36頁最下方照片；線民只說去被告那裡購買香菸、
      檳榔，只說看到裡面有擺設產製品；被告家1 樓騎樓及中
      間客廳間有鋁製紗門，2 樓不像營業空間，應該是私人空
      間；查獲處（騎樓前）地上有山產的招牌，在偵卷第6
      頁第1 張照片右邊有寫「山豬肉」，搜索過程中沒有看到
      該處有任何文字或圖畫表示販賣野生動物，被告並沒有說
      已經宰殺多久，1 樓開放式客廳沒有吊掛文字圖畫表示要
      出售、販賣，2 樓也沒有等語明確（參本院卷第62至64頁
      ），參諸證人即對面鄰居戊○○於本院具結證稱：被告家
      在騎樓開店，賣烤山豬肉、鳥類，客人應該是不可以進去
      他家裡面，被告父親中風後，就沒有賣山羊、山羌，被告
      父親在賣是很久前的事等語明確（參本院卷第71、73頁）
      ，與卷內現場查獲該1 、2 樓客廳照片內容，印證相符，
      堪以採信，顯見被告上開住處1 、2 樓客廳，並非開放供
      不特定人自由進出之公共空間，其內並未放置如附表二之
      保育類野生動物屠體，而所擺設如附表三之保育類野生動
      物標本，應係居家布置觀賞用，且並未設立堪以認有表示
      陳列、展示、販賣之文字招牌等情，應屬實在。(2)再被告
      上開住處騎樓雖係營業空間，惟卷內照片顯示騎樓與1 樓
      間設有固定式鋁製玻璃門、開天、紗門，可見其1 樓客廳
      與騎樓營業處所可獨立區隔；而1 樓客廳內尚有擺設電視
      櫃、原木泡茶桌、藤椅上放有私人雜物品，客廳中間留有
      相當空間作為行動通道，並無擺設規則陳列櫃；而2 樓客
      廳內有擺設酒櫃、沙發各1 組，並無陳列櫃等情，有搜索
      照片、被告所提住處照片在卷足參（參偵卷第6 頁正反
      面、本院卷第33至37頁），參核相符，是被告住處1 、2
      樓客廳並非營業之公共場所，應為私人空間，才符實情，
      自無法逕認定該1 樓客廳左邊牆壁旁所掛水鹿角1 對，係
      被告意圖販賣而陳列或展示之用，或在公共場所陳列或展
      示，亦難認被告有於該1 、2 樓客廳販賣、意圖販賣而陳
      列、展示如附表二、三之屠體、標本，或在公共場所陳列
      、展示之事實。(3)又被告該住處騎樓前雖立有山產、「山
      豬肉」招牌，但山豬肉並非保育類野生動物，上開招牌內
      容並非可直接聯想有販賣保育類野生動物產製品，而證人
      甲○○雖稱在騎樓右邊柱子上有1 對或2 對水鹿角等語，
      惟觀諸卷內照片顯示，該水鹿角1 對原係置於門口冰箱側
      面不顯眼處，另1 對掛在入口處置物架上，且該騎樓空間
      除作為進出通道外，尚擺設有大冰箱、腳踏車、藤製座椅
      、各項配料、浸泡瓶罐、蜂蜜、香菇、加水桶、水果箱、
      資料盒等雜物（參偵卷第6 頁下方、7 頁上方、本院卷
      第35頁上下），客觀上容係作為被告販售燒烤山豬肉及山
      區土產之工作場所，惟尚難據以推論其有出售該等水鹿角
      之意圖。再者，所謂「陳列」、「展示」，於主觀上需有
      供他人參觀、觀賞之意思，客觀上並須有易於觀賞、參觀
      之擺設行為始足當之，並非將保育類野生動物或其產製品
      任意放置於公眾得見聞之場所即屬「陳列」、「展示」之
      行為，本件上揭水鹿角雖掛於騎樓營業處所，然該騎樓乃
      置放雜物之處，有該騎樓照片可參。惟該等水鹿角係分別
      掛於入口處冰箱側面及置物架之角柱，而該置物架更是堆
      放各式物品，擺設雜亂無章，水鹿角任意掛於該處，尚難
      謂其主觀上有何供人觀賞之意思，客觀上亦難認已符合「
      陳列」、「展示」之意義。(4)復以證人丙○○於本院證稱
      ：伊在92年5 月19日中風，被告於4 年前買入如附表二之
      山羊頭、山羊角、猴頭、山羌等物屠體，是買來要給伊補
      身體用；附表三之標本原本是放在房子後面，是因土石流
      關係，前年房屋搬移至前面，綠蠵龜、台灣水鹿角（其中
      2 對）才放在1 樓客廳前面（騎樓）；鹿茸、高鯓魚是
      被告買來給伊小媳婦補身體；伊家有廚房，在房子最後面
      ，有1 個較小冰箱，山豬肉與山羌、獼猴、高鯓魚等放
      在一起等語明確（參本院卷第65、66、69頁），參以證人
      戊○○證實被告住處確有拆舊屋、建新屋，有搬移過，其
      於90、91年間有去過等情（參本院卷第72頁），且衡之卷
      內照片顯示附表二之屠體，猴頭、猴體、山羌查獲時，原
      用塑膠袋包裝冷藏於騎樓、屋後各1 只冷凍櫃內，查獲後
      始經警擺於地上拍照，並非自始擺設於騎樓營業空間外觀
      可目睹之處，亦查無現場交易之證據等情明確（參偵卷
      第8 反面至9 頁反面、10、11頁反面、12頁），則丙○○
      上開證述堪以採信，自難認被告有在騎樓販賣、意圖販賣
      而陳列、展示綠蠵龜及水鹿角標本、保育類野生動物屠體
      或在公共場所展示、販賣之犯意。是堪認公訴意旨所認被
      告販賣、陳列、展示附表二、三之保育類野生動物屠體、
      標本犯行部分，積極證據尚有不足，自難如此認定。
    3.綜上所述，堪認公訴人以被告涉犯上開罪嫌，所憑證據，
      尚未達通常一般人均不致有所懷疑，而得確信其確有上開
      犯罪之程度，罪證即有不足，自難為此認定，復查無其他
      積極證據足認被告有何指訴之犯行，是被告就此犯行，尚
      屬不能證明犯罪，惟檢察官起訴亦認此部分犯行與經本院
      論罪（非法買賣保育類野生動物罪）犯行間，為同一條款
      之實質上一罪關係，爰不另為無罪之諭知，附此敘明。
據上論斷，應依刑事訴訟法第299 條第1 項前段，槍砲彈藥刀械
管制條例第8 條第4 項，野生動物保育法第40條第2 款、第52條
第1 項，刑法第11條、第51條第5 款、第42條第3 項前段、第38
條第1 項第1 款，判決如主文。
本案經檢察官乙○○到庭執行職務。
中    華    民    國    97    年    5     月    15    日
                  刑事第三庭  審判長法  官  蔡國卿
                                    法  官  何佩陵
                                    法  官  李昆南
以上正本證明與原本無異。
如不服本判決應於收受本判決後10日內向本院提出上訴書狀，並
應敘述具體理由，如未敘述上訴理由者，應於上訴期間屆滿後20
日內補提理由書狀於本院（均須按他造當事人之人數附繕本）「
切勿逕送上級法院」。
中    華    民    國    97    年    5     月    15    日
                                    書記官  黃美玲
附錄本判決論罪之法條：
槍砲彈藥刀械管制條例第8 條第4項：
未經許可，持有、寄藏或意圖販賣而陳列第1 項所列槍枝者，處
3 年以上10年以下有期徒刑，併科新臺幣7 百萬元以下罰金。
野生動物保育法第40條第2 款
有下列情形之一，處6 月以上5 年以下有期徒刑，得併科新臺幣
30萬元以上150 萬元以下罰金：
  二、違反第35條第1 項規定，未經主管機關同意，買賣或意圖
      販賣而陳列、展示保育類野生動物或瀕臨絕種及珍貴稀有
      野生動物產製品者。
附表一：（扣案空氣槍等物部分）
┌──┬─────┬──┬───┬─────┬────┐
│編號│扣案物名稱│數量│持有人│持有時間  │備  註  │
├──┼─────┼──┼───┼─────┼────┤
│ 1  │空氣長槍（│ 2支│丁○○│96年3月起 │依刑法第│
│    │管制編號：│    │      │至96年9月 │38條第1 │
│    │高鑑110149│    │      │14日查獲止│項第1款 │
│    │0597、高鑑│    │      │          │，均沒收│
│    │0000000000│    │      │          │        │
│    │）        │    │      │          │        │
├──┼─────┼──┼───┼─────┼────┤
│ 2  │中型高壓氣│ 1瓶│同上  │同上      │同上    │
│    │體鋼瓶    │    │      │          │        │
├──┼─────┼──┼───┼─────┼────┤
│ 3  │子彈型導氣│ 4個│同上  │同上      │同上    │
│    │管        │    │      │          │        │
├──┼─────┼──┼───┼─────┼────┤
│ 4  │鋼珠      │ 1包│同上  │同上      │不予沒收│
├──┼─────┼──┼───┼─────┼────┤
│ 5  │CO2 鋼瓶（│ 1瓶│同上  │同上      │依刑法第│
│    │空瓶）    │    │      │          │38條第1 │
│    │          │    │      │          │項第1 款│
│    │          │    │      │          │，沒收  │
└──┴─────┴──┴───┴─────┴────┘
附表二：（扣案保育類野生動物屠體部分）
┌──┬─────┬───┬──┬────┬──────┬───┐
│編號│野生動物產│保育等│數量│買入時間│宣告刑有期徒│備  註│
│    │製品名稱  │級    │    │        │刑（下同）  │      │
├──┼─────┼───┼──┼────┼──────┼───┤
│ 1  │長鬃山羊頭│二級  │2個 │96年農曆│6月         │依野生│
│    │          │      │    │年後接續│            │動物保│
│    │          │      │    │至7月間 │            │育法第│
│    ├─────┼───┼──┼────┤            │52條第│
│    │長鬃山羊角│二級  │4對 │96年農曆│            │1項， │
│    │          │      │    │年後接續│            │應均沒│
│    │          │      │    │至7月間 │            │收    │
├──┼─────┼───┼──┼────┼──────┤      │
│ 2  │台灣水鹿  │二級  │4隻 │96年3月 │6月         │      │
│    │（鹿茸）  │      │    │間接續至│            │      │
│    │          │      │    │7月間   │            │      │
├──┼─────┼───┼──┼────┼──────┤      │
│ 3  │台灣彌猴頭│二級  │31個│96年農曆│6月         │      │
│    │          │      │    │年後接續│            │      │
│    │          │      │    │至7月間 │            │      │
│    ├─────┼───┼──┼────┤            │      │
│    │台灣彌猴  │二級  │1隻 │96年農曆│            │      │
│    │（屠體）  │      │    │年後接續│            │      │
│    │          │      │    │至7月間 │            │      │
├──┼─────┼───┼──┼────┼──────┤      │
│ 4  │山羌      │二級  │3隻 │96年5、6│6月         │      │
│    │（屠體）  │      │    │月間    │            │      │
│    ├─────┼───┼──┼────┤            │      │
│    │山羌（角）│二級  │1隻 │96年5、6│            │      │
│    │          │      │    │月間    │            │      │
│    ├─────┼───┼──┼────┤            │      │
│    │山羌（鞭）│二級  │1隻 │96年5、6│            │      │
│    │          │      │    │月間    │            │      │
├──┼─────┼───┼──┼────┼──────┤      │
│ 5  │高鯓魚  │一級  │4隻 │96年7、8│6月         │      │
│    │          │      │    │月      │            │      │
└──┴─────┴───┴──┴────┴──────┴───┘
附表三：（扣案保育類野生動物標本部分）
┌──┬─────┬───┬───┬──────┬────┐
│編號│野生動物產│保育等│ 數量 │持有時間（民│備  註  │
│    │製品名稱  │級    │      │國，下同）  │        │
├──┼─────┼───┼───┼──────┼────┤
│ 1  │台灣黑熊  │ 一級 │ 1隻  │64年至75年陸│        │
│    │          │      │      │續買進      │        │
├──┼─────┼───┼───┼──────┤        │
│ 2  │石虎      │ 一級 │ 1隻  │64年至75年陸│        │
│    │          │      │      │續買進      │        │
├──┼─────┼───┼───┼──────┤        │
│ 3  │綠蠵龜    │ 一級 │ 1隻  │50幾年間購買│        │
├──┼─────┼───┼───┼──────┤        │
│ 4  │台灣水鹿角│ 二級 │ 3對  │64年至75年陸│        │
│    │          │      │      │續買進      │        │
├──┼─────┼───┼───┼──────┤        │
│ 5  │穿山甲    │ 二級 │ 1隻  │64年至75年陸│        │
│    │          │      │      │續買進      │        │
├──┼─────┼───┼───┼──────┤        │
│ 6  │象牙      │ 一級 │ 2隻  │50幾年間購買│        │
└──┴─────┴───┴───┴──────┴────┘


司法院資訊處製作；財團法人民間司法改革基金會備份。
